臺灣雲林地方法院刑事判決　　　　　　　　　　　　　九十三年度訴字第三三四號
　　公　訴　人　臺灣雲林地方法院檢察署檢察官
　　被　　　告　丁○○
　　指定辯護人　施登煌律師
右列被告因違反毒品危害防制條例案件，經檢察官提起公訴（九十二年度偵續字第三
０號），本院判決如左：
    主  文
丁○○連續販賣第一級毒品，處有期徒刑玖年。
扣案第一級毒品海洛因共貳包，驗後淨重共零點壹捌公克、包裝重共零點肆陸公克，
均沒收銷燬之；犯罪所得財物之型號三三一０諾基亞手機壹支，沒收之，如全部或一
部不能沒收時，追徵其價額新臺幣壹仟元。
    事  實
一、丁○○明知第一級毒品海洛因業經公告列為毒品危害防制條例所管制之毒品，因
    具成癮性、濫用性及對社會危害性，不得販賣，竟為意圖營利而基於販賣海洛因
    之概括犯意，先於民國九十二年六月三十日，在雲林縣水林鄉○○村○○○路四
    十一號前，將一包驗餘淨重０．０八公克、包裝重０．二一公克之毒品海洛因，
    以代價新台幣（下同）一千元，販賣予己○○，己○○則以一支型號三三一０諾
    基亞手機抵付之（該手機現已滅失），嗣己○○因通緝於九十二年七月二日十七
    時許，在雲林縣水林鄉○○路十七巷二二號前，為警查獲，並為員警搜索扣得上
    開毒品海洛因一包。又己○○為配合員警調查販毒，以電話與丁○○聯絡表示要
    買毒品海洛因，丁○○即於當日十七時三十分許，持一包驗餘淨重０．一０公克
    、包裝重０．二五公克之毒品海洛因，至雲林縣水林鄉○○村○○○路四十一號
    前，正欲售予己○○時，為警當場查獲而未遂，員警並搜索自丁○○身上扣得該
    包毒品海洛因及門號0000000000號行動電話一支。
二、案經嘉義縣警察局水上分局移送臺灣雲林地方法院檢察署檢察官偵查起訴。
    理  由
一、本件偵查檢察官起訴被告丁○○二次販賣毒品海洛因既遂，公訴人變更為其中一
    次販賣毒品海洛因既遂，一次販賣毒品海洛因未遂，應依刑法第五十六條連續犯
    之規定，論以連續販賣第一級毒品海洛因既遂罪，先此敘明。
二、檢察官所提出之證據方法：
    （一）人證：
      １、被告九十二年七月二日、七月三日之警訊筆錄、九十二年七月三日、九十
          二年十一月二十五日之偵訊筆錄。
      ２、證人己○○九十二年七月三日之偵訊筆錄。
    （二）物證：
      １、扣案之門號0000000000號行動電話一支。
      ２、查獲之己○○所有毒品海洛因一包，淨重０．０八公克、包裝重０．二一
          公克。
      ３、查獲之被告所有毒品海洛因一包，淨重０．一０公克、包裝重０．二五公
          克。
    （三）書證：
      １、門號0000000000號與門號０五─0000000號（應為０五
          ─0000000號）之通聯紀錄。（被告所使用之行動電話與其住處所
          使用電話間之通聯）（公訴檢察官捨棄）
      ２、法務部調查局九十二年七月三十日調科壹字第一六０００二０六八號鑑定
          通知書知書。（查獲之己○○所有毒品海洛因）
      ３、法務部調查局九十二年七月三十日調科壹字第一六０００二０六七號鑑定
          通知書知書。（查獲之被告所有毒品海洛因）（公訴檢察官補提出附於本
          院卷內）
三、被告及辯護人對檢察官所提出證據方法之意見：
    除主張證人己○○九十二年七月三日偵訊筆錄為傳聞證據外，不得作為證據，其
    餘均無爭執。
四、本院有關證人己○○九十二年七月三日偵訊筆錄之裁示：
    按被告以外之人於審判外之言詞或書面陳述，除法律有規定者外，不得作為證據
    ，刑事訴訟法第一百五十九條第一項定有明文。證人己○○於九十二年七月三日
    偵訊之證述，固屬審判外之言詞，為傳聞證據，原則上不得作為證據。惟被告以
    外之人於偵查中向檢察官所為之陳述，除顯有不可信之情況者外，得為證據，亦
    為刑事訴訟法第一百五十九條之一所明定，證人己○○於九十二年七月三日偵訊
    之證述，已立於證人之地位，並且在具結之下所為，其證述後檢察官同時賦予被
    告表示意見之機會，顯無不可信之情況。又證人己○○於審判中經傳拘無著，其
    證詞又為本件證明之所必須，其證據之必要性甚強。故本院裁定證人己○○九十
    二年七月三日偵訊筆錄，有證據能力。
五、本件當事人聲請調查證據部分：
    （一）檢察官聲請調查證據：
          １、聲請傳喚證人己○○。待證事項：證明己○○用手機向被告交換海洛
              因。（證人己○○傳拘不到）
          ２、聲請傳喚證人即員警戊○○、員警甲○○。待證事項：被告販賣海洛
              因之事實、查獲的情形及扣案之二包毒品送鑑定之情形。
    （二）被告及辯護人聲請調查證據：
          聲請傳訊證人丙○○。待證事項：被告持有己○○手機之原因。
六、本院認定被告連續販賣第一級毒品海洛因之證據及理由：
    （一）綜合被告於警訊及偵查筆錄，其供認：己○○於九十二年六月三十日，在
          雲林縣水林鄉○○村○○○路四十一號前，以諾基亞三三一０手機一支，
          向他換海洛因，九十二年七月二日十七時三十分許，在雲林縣水林鄉○○
          村○○○路四十一號前，被查獲持有之海洛因，準備拿給己○○；己○○
          向他購買二次毒品海洛因，第一次在九十二年六月三十日，用手機向他換
          毒品海洛因，第二次在九十二年七月二日十七時三十分許，己○○打電話
          向他問有沒有一千元海洛因，當他要交給己○○時，就被警方查獲；賴旗
          國於九十二年六月三十日二十二時許及九十二年七月二日十七時三十分許
          ，都是打0000000000號手機與他聯絡等語。足見被告一次以收
          取手機為對價，而販賣一包毒品海洛因予己○○既遂，一次欲以一千元之
          代價，販賣一包毒品海洛因予己○○，因員警適時查獲而未遂。被告事後
          辯稱：該諾基亞三三一０手機，係其向己○○借用，至於九十二年七月二
          日十七時三十分許，在雲林縣水林鄉○○村○○○路四十一號前，為警查
          獲持有之海洛因一包，是供自己施用等語，核係事後翻異之詞，不足採信
          。
    （二）被告上開自白，有下列證據，可以佐證其實：
          １、證人己○○於九十二年七月三日檢察官偵訊時證述：九十二年六月三
              十日，在被告家附近，向被告要約０．二公克海洛因後，將一支型號
              三三一０諾基亞手機一支送給他；七月二日警員叫我打電話給丁○○
              ，再會同警方去逮捕丁○○等語。足證被告於九十二年六月三十日，
              以一支型號三三一０諾基亞手機為代價，將一包約０．二公克海洛因
              販賣予己○○，而己○○配合警員於七月二日打電話給被告，表示欲
              買毒品海洛因，然後再會同警方逮捕被告。
          ２、證人戊○○於本院詰問時證述：先查到己○○，根據己○○之陳述再
              查到丁○○；查獲丁○○時，丁○○手握一包海洛因；他說己○○有
              用一支手機換海洛因，手機是諾基亞型號三三一０，用手機抵毒品；
              查獲時被告有說己○○用支手機跟他換海洛因等語。足以佐證被告上
              開供認己○○以所有之諾基亞型號三三一０手機換毒品海洛因為真實
              ，而且查獲時丁○○手中確實握有一包毒品海洛因。證人甲○○於本
              院詰問時證述：被告於警訊時供述「己○○跟他主動購買二次毒品海
              洛因，第一次是九十二年六月三十日，用手機換海洛因，第二次是九
              十二年七月二日，他們在交易時，就被警察查獲」等語。可以佐證被
              告於九十二年六月三十日，將一包毒品海洛因，以代價一千元，販賣
              予己○○，而己○○係以一支型號三三一０諾基亞手機抵付之，另九
              十二年七月二日十七時三十分許，在雲林縣水林鄉○○村○○○路四
              十一號前，查獲被告持有之海洛因，準備拿給己○○，而該次是賴旗
              國打電話向被告表明要買一千元毒品海洛因，結果當被告要將毒品海
              洛因交給己○○時，就被警方查獲等事實。
          ３、被告於九十二年六月三十日，將一包毒品海洛因販賣予己○○，該包
              毒品業經員警於九十二年七月二日十七時許，在雲林縣水林鄉○○路
              十七巷二二號前，自己○○身上查獲，有上開證人證述為憑，而該包
              毒品經送檢驗結果，確實為毒品海洛因，驗餘淨重０．０八公克、包
              裝重０．二一公克，有法務部調查局九十二年七月三十日調科壹字第
              一六０００二０六八號鑑定通知書一紙在卷可證。足見被告於九十二
              年六月三十日，所販賣予己○○者，確是毒品海洛因。辯護人認為該
              包毒品未必是被告販予己○○者，並無根據。
          ４、被告於九十二年七月二日十七時三十分許，在雲林縣水林鄉○○村○○○路四十一號前，準備販予己○○之毒品，亦為員警自被告身上查
              獲，有上開證人證述為憑，而該包毒品經送檢驗結果，確實為毒品海
              洛因，驗餘淨重０．一０公克、包裝重０．二五公克，有法務部調查
              局九十二年七月三十日調科壹字第一六０００二０六七號鑑定通知書
              知書一紙在卷可憑。足認被告於九十二年七月二日十七時三十分許，
              在雲林縣水林鄉○○村○○○路四十一號前，欲販賣予己○○者，確
              是毒品海洛因。
    （三）至於被告及其辯護人所聲請傳訊之證人丙○○，雖於本院具結後證稱：該
          型號三三一０諾基亞手機是己○○借予被告，當時己○○說要借被告幾天
          等語。證人丙○○試圖證明被告收取己○○之手機，並非販賣毒品海洛因
          之對價。惟經本院將證人與被告隔離訊問後，就己○○交付手機時尚有何
          人在場？收取手機後當場置於何處？被告與己○○如何交談？被告回答：
          當時尚有丙○○、黃信發在場；將手機置於摩托車裡面；己○○說要借我
          手機，我說好。而證人丙○○卻回答：當時只有他們三人在場；被告拿到
          手機後他沒注意置於何處；己○○說手機借你一下，被告說什麼，我沒聽
          到。核被告、證人二人就當場有多少人在場，已有歧異，以被告之說法，
          在場的有被告、己○○、證人丙○○、黃信發，依證人說法在場的只有被
          告、己○○及證人丙○○。如果證人丙○○確實於己○○交付手機予被告
          時在場，不可能對於在場之人數不清楚，亦不會就人數之多寡，與被告之
          說法不一致，更不會只聽到己○○說手機借被告之語，而未聽到被告回答
          之語，另被告將手機置於摩托車內，證人也不可能沒看到。證人無法合理
          解釋，為何說法與被告迥異，且證人選擇性回答己○○當時之說話及行止
          ，而迴避被告當時之對話及反應，此種選擇性記憶，再再說明其本身並沒
          在場，其實是為迴護被告而說謊，自不能採信。證人丙○○於本院審判時
          具結後，對於案情有重要關係之事項，而為虛偽陳述，所涉及之偽證罪嫌
          ，檢察官應於本判決送達後，予以偵辦。至於被告亦無法說明何以己○○
          要將手機出借，己○○不會無端將自己所使用之手機借予他人，終會有個
          原因，被告說己○○主動要將手機借予他，令人費解，與常理不合，無法
          相信。
    （四）又辯護人雖辯護：被告之所以於九十二年七月二日十七時三十分許，持毒
          品海洛因，至雲林縣水林鄉○○村○○○路四十一號前，欲售予己○○，
          係因警員陷害教唆，自不能成立犯罪。按所謂「陷害教唆」，係指行為人
          原不具犯罪之故意，純因司法警察之設計教唆，始萌生犯意，進而實施犯
          罪構成要件之行為者而言。申言之，因「陷害教唆」係司法警察以引誘或
          教唆犯罪之不正當手段，使原無犯罪故意之人因而萌生犯意而實施犯罪，
          再進而蒐集其犯罪之證據或予以逮捕偵辦；縱其目的係在於查緝犯罪，但
          其手段顯然違反憲法對於基本人權之保障，且已逾越偵查犯罪之必要程度
          ，對於公共利益之維護並無意義，其因此等違反法定程序所取得之證據資
          料，應不具有證據能力。惟「陷害教唆」與警方對於原已具有犯罪故意並
          已實施犯罪行為之人，以所謂「釣魚」之偵查技巧蒐集其犯罪證據之情形
          有別，自不得混為一談，最高法院著有九十二年度台上字第四五五八號、
          九十二年度台上字第六二七六號、九十一年度台上字第五七二０號、八十
          九年度台上字第五七九一號等判決可資參照。本件被告基於營利意圖起意
          販賣，並與己○○已就買賣標的物及價金意思表示合致，並約定交貨之時
          間地點。矧被告更依約攜帶海洛因前往約定之交貨地點並已到達現場，則
          被告顯有販賣毒品之故意，且已著手實施販賣毒品行為，縱係遭警設計誘
          捕致事實上不能完成買賣，然客觀上既已手於售賣之行為，故以販賣第
          一級毒品未遂罪論處，自屬正當合法，員警因此取得之證據，即非出於不
          正之方法，尚難謂無證據能力。因此辯護人上開辯護，尚不能採為有利於
          被告之認定。
    （五）綜上所述，被告及辯護人所辯上情，不能成立採信，本件被告連續販賣毒
          品海洛因之犯行，事證明確，可以認定。
七、查海洛因係屬第一級毒品，毒品危害防制條例第二條第二項第一款定有明文。核
    被告丁○○所為，係犯同條例第四條第一項販賣第一級毒品罪。被告持有海洛因
    進而販賣，持有之低度行為應為販賣之高度行為所吸收，不另論罪。被告一次販
    賣毒品海洛因既遂，一次販賣毒品海洛因未遂，時間緊接，方法相同，而觸犯構
    成要件相同之罪名，顯係基於概括之犯意反覆為之，為數行為而犯同一之罪名，
    應依刑法第五十六條連續犯之規定論以一販賣毒品海洛因既遂罪，並依法加重其
    刑，惟其所犯販賣毒品海洛因罪部分，其本刑僅為死刑、無期徒刑，依刑法第六
    十四條第一項及第六十五條第一項規定：死刑、無期徒刑均不得加重，爰依法不
    予加重。再查被告所犯販賣第一級毒品海洛因罪，其僅販賣予「己○○」一人，
    次數僅二次，一次未遂，販賣毒品數量不多，對社會所生之危害尚非嚴重，而本
    罪法定刑為死刑或無期徒刑，所犯本罪情輕法重，若處以無期徒刑尚嫌過重，被
    告犯罪之情狀非無可憫，爰依刑法第五十九條規定減輕其刑。爰審酌被告販賣第
    一級毒品為圖一己私利，危害他人身心健康，所犯情節不輕，考量被告販毒二次
    ，其中一次對價為手機財物，一次未遂並無任何所得，惟其犯後猶飾詞圖卸等一
    切情狀，量處如主文所示之刑。扣案第一級毒品海洛因共二包，驗後淨重共０．
    一八公克、包裝重共０．四六公克，為查獲之毒品，應依毒品危害防制條例第十
    八條第一項前段，諭知沒收銷燬之。又被告販賣毒品所得財物之型號三三一０諾
    基亞手機一支，已經滅失，不能沒收，業據被告供明在卷，自應依毒品危害防制
    條例第十九條第一項之規定，追徵其該次販賣之對價一千元。另扣案之門號00
    00000000號行動電話一支，其供一般性聯絡之屬性，重於供犯罪所用，
    不另宣告沒收，併此敘明。
據上論斷，應依刑事訴訟法第二百九十九條第一項前段，毒品危害防制條例第四條第
一項、第十八條第一項前段，第十九條第一項、刑法第十一條前段、第五十六條、第
五十九條，判決如主文。
本案經檢察官乙○○到庭執行職務。
中      華      民      國      九十三      年    十一    月     九     日
                                臺灣雲林地方法院刑事第四庭
                                  審判長法  官  吳  福  森
                                        法  官  吳  錦  佳
                                        法  官  李  淑  惠
右正本證明與原本無異。
如不服本判決，應於判決送達後十日內，向本院提出上訴狀。（須附繕本）
                                        書記官  陳  姵  君
中      華      民      國      九十三      年    十一    月     九     日
附錄：本判決論罪科刑法條：
毒品危害防制條例第四條第一項：
製造、運輸、販賣第一級毒品者，處死刑或無期徒刑；處無期徒刑者，得併科新台幣
一千萬元以下罰金。
